臺灣高等法院臺中分院刑事判決
111年度上訴字第2236號

上  訴  人  
即  被  告  劉奕廷


選任辯護人  張藝騰律師
上列上訴人因違反毒品危害防制條例案件，不服臺灣臺中地方法
院110年度訴字第2381號中華民國111年7月6日第一審判決（起訴
案號：臺灣臺中地方檢察署110年度偵字第36098號、110年度偵
字第25132號、110年度偵字第26311號、110年度偵字第26312號
），提起上訴，本院判決如下：
    主  文
原判決關於其附表編號2、3所示及定應執行部分均撤銷。
乙○○犯如附表編號2、3所示之罪，各處如附表編號2、3所示之刑
及沒收。
其餘上訴駁回。
上開第二項撤銷改判部分及前項上訴駁回部分所處之徒刑，應執
行有期徒刑肆年貳月。
    事  實
一、乙○○（通訊軟體「微信」暱稱「棒球哥」）知悉毒品咖啡包
    是他人任意添加種類、數量不詳之毒品及其他物質混合而成
    ，其內可能含有二種以上之毒品，未經許可，不得販賣，竟
    仍意圖營利，基於販賣第三級毒品的犯意，或縱使咖啡包內
    混合二種以上之毒品也不違背其本意，而基於販賣第三級毒
    品而混合二種以上毒品的不確定犯意，分別為下列犯行：
　㈠乙○○意圖營利，基於販賣第三級毒品之犯意，於民國110年7
    月初某日，在臺中市○○區○○路0段000號之「崇德文心」大樓
    前，以每包新臺幣（下同）200元的價格，販賣含第三級毒
    品成份的毒品咖啡包共50包（無證據證明此批毒品咖啡包含
    有2種以上第三級毒品成分）予蔡雨彤（暱稱「球球」），
    嗣蔡雨彤於110年7月22日下午7時51分許，依乙○○指示，將
    購毒款項1萬元以無摺存款方式，存入不知情之林興豪申辦
    所有中國信託商業銀行帳號000000000000號帳戶內而完成交
    易。
　㈡乙○○意圖營利，基於販賣第三級毒品而混合二種以上毒品的
    不確定犯意，於110年7月8日下午6時50分許，在上址「崇德
    文心」大樓前，以每包200元之價格，販賣含有4-甲基甲基
    卡西酮、甲基-N,N-二甲基卡西酮2種第三級毒品成份、藍色
    「蠟筆小新」圖樣包裝的毒品咖啡包共100包給蔡雨彤，蔡
    雨彤復於同年月22日下午8時49分許，以轉帳方式，將購毒
    價款2萬元存入乙○○指定之上開林興豪金融帳戶內而完成交
    易。
　㈢乙○○意圖營利，基於販賣第三級毒品而混合二種以上毒品的
    不確定犯意及販賣第三級毒品的犯意，於110年7月28日夜間
    11時47許，在上址「崇德文心」大樓前，以每包200元之價
    格，販賣含有4-甲基甲基卡西酮、甲基-N,N-二甲基卡西酮2
    種第三級毒品成份之藍色「蠟筆小新」圖樣毒品咖啡包，及
    含有「4-甲基甲基卡西酮」成分之「AAPE」圖樣毒品咖啡包
    共100包給蔡雨彤，嗣蔡雨彤於同年8月4日下午2時27分許，
    依乙○○指示，以無摺存款方式，將購毒價款2萬元存入不知
    情之簡汝蓁申辦所有中國信託商業銀行帳號000000000000號
    帳戶內而完成交易。
二、案經臺中市政府警察局第二分局報告臺灣臺中地方檢察署檢
    察官偵查起訴。
    理  由
壹、程序方面：檢察官、上訴人即被告乙○○（下稱被告）、選任
    辯護人於本院審判程序中，對於本判決引用相關具有傳聞性
    質的證據資料，對於證據能力都沒有爭執，而且本案所引用
    的非供述證據，也是合法取得，依法都可以作為認定犯罪事
    實的依據。
貳、認定犯罪事實所憑的證據及理由：
一、訊據被告於警詢、偵查、原審及本院審理中坦承上開販賣第
    三級毒品咖啡包3次的犯罪事實（110偵36098卷第23至35、3
    47至351頁、原審卷第97、407頁、本院卷第90至91頁），惟
    辯稱：我承認有販賣第三級毒品咖啡包，但當時不能確定咖
    啡包有混合二種毒品等語。
二、經查：
　㈠上開被告如何販賣第三級毒品咖啡包予蔡雨彤等犯罪事實，
    已經證人蔡雨彤於警詢、偵訊及原審審理中證述（見111偵4
    104號卷第111至113頁、110偵25132卷第23至24頁、110他54
    89卷第237頁、原審卷第97至99頁）、及證人林興豪、簡汝
    蓁於警詢及偵查中證述明確（110偵36098卷第129至132、14
    1至149、343至347頁），並有被告販賣予蔡雨彤的毒品咖啡
    包扣案可佐，復有臺中市政府警察局第二分局偵查隊偵查報
    告（警卷第3至7頁、110他5489卷第167頁、110偵36098卷第
    21至22頁）、中國信託商業銀行自動櫃員機交易明細表（警
    卷第37頁）、蔡雨彤行動電話通訊軟體與被告之對話訊息內
    容翻拍照片（警卷第39至63頁）、中國信託商業銀行帳號00
    0000000000號帳戶金融卡照片1張（警卷第55頁）、蔡雨彤
    指認「崇德文心社區」住處照片及GOOGLE地圖列印（警卷第
    65頁）、內政部警政署刑事警察局110年8月27日刑鑑字第11
    00084859號鑑定書（110他5489卷第169至170頁）、衛生福
    利部草屯療養院110年8月25日草療鑑字第1100800107號、11
    0年8月19日草療鑑字第1100800106號鑑驗書（110他5489卷
    第171至174頁）、中國信託商業銀行帳戶開戶基本資料（簡
    汝蓁、林興豪）、存款交易明細、自動化交易LOG資料-財金
    資料（110他5489卷第175至195頁）、通聯調閱查詢單（110
    他5489卷第197至200頁）、扣案毒品咖啡包照片（110偵251
    32卷第59頁、110偵26311卷第125頁）、「崇德文心」社區
    住戶資料表（110偵36098卷第119頁）、自動櫃員機提領監
    視器錄影畫面翻拍照片7張（110偵36098卷第121至127頁）
    、林興豪、簡汝蓁中國信託商業銀行帳戶存款交易明細（11
    0偵36098卷第135至140、151頁）、中國信託商業銀行股份
    有限公司110年10月14日中信銀字第000000000000000號（函
    ）暨檢附之自動櫃員機監視器光碟1片、ATM地址（110偵360
    98卷第177至181頁）、指認犯罪嫌疑人紀錄表及真實姓名對
    照表（110偵36098卷第287至293頁）在卷可參，此部分犯罪
    事實可以認定。
　㈡被告自承毒品咖啡包每包進價為190元，販售價格為每包200
    元，每包獲利10元等語（原審卷第408頁），足見被告就上
    開各次販賣含第三級毒品成分咖啡包等犯行，均有營利意圖
    。　
　㈢又毒品危害防制條例第9條第3項所稱之混合，係指將二種以
    上之毒品摻雜調合，無從區分而言（如置於同一包裝），不
    問其中何種毒品含量是多或寡。被告於犯罪事實欄一㈢所示
    時間、地點，販賣的「AAPE」圖樣毒品咖啡包，經鑑驗結果
    僅有「4-甲基甲基卡西酮」第三級毒品成分（110偵26311卷
    第103至104頁內政部警政署刑事警察局110年9月14日刑鑑字
    第1100084858號鑑定書），但他於犯罪事實欄一、㈡㈢所示時
    間、地點，販賣的藍色「蠟筆小新」圖樣包裝毒品咖啡包，
    都含有第三級毒品「4-甲基甲基卡西酮」、「甲基-N,N-二
    甲基卡西酮」等成分，有內政部警政署刑事警察局110年8月
    27日刑鑑字第1100084859號鑑定書（110他5489卷第169至17
    0頁）、衛生福利部草屯療養院110年8月25日草療鑑字第110
    0800107號、110年8月19日草療鑑字第1100800106號鑑驗書
    （110他5489卷第171至174頁）在卷可憑，足認被告於犯罪
    事實欄一、㈡㈢所示販賣的毒品含有二種第三級毒品，且已摻
    雜、調合而置於同一包裝內，並作為沖泡飲品販售，客觀上
    該當販賣第三級毒品而混合二種以上毒品要件。辯護人為被
    告辯稱：上開毒品咖啡包送鑑後，除含有第三級毒品「4-甲
    基甲基卡西酮」成份外，僅檢出微量之第三級毒品「甲基-N
    ，N-二甲基卡西酮」，足見除一種主要毒品外，其餘毒品成
    分均屬微量，本件應無庸依毒品危害防制條例第9條第3項規
    定加重其刑等語，不足採為有利被告的認定。
　㈣以目前毒品查緝實務，因混合毒品之型態日益繁多，常見將
    各種毒品混入其他物質偽裝，例如以咖啡包、糖果包、果汁
    包等型態，包裝混合而成新興毒品，並流竄、濫用，此已經
    廣為新聞媒體報導，也因為混合毒品的成分複雜，施用後所
    造成的危險性及致死率高於施用單一種類，政府為加強遏止
    混合毒品擴散，於109年1月15日修正、同年7月15日施行之
    毒品危害防制條例第9條第3項，將混合毒品之犯罪行為，適
    用其中最高級別毒品之法定刑，並加重其刑至二分之一。依
    被告於原審及本院審理時所自陳國中畢業、高中肄業、在禮
    儀社工作的學經歷情況，其對上開社會情況當可知悉，參以
    被告是為了一己私利而販賣，縱使販賣的咖啡包內混合二種
    以上之毒品也不違背其本意。雖被告於本院審理時否認明知
    他所販賣的咖啡包內有混合二種以上毒品成分，但供稱「有
    可能有混合部分我願意承認」、「（問：未必故意部分你是
    否願意認罪？）是」等語（本院卷第91頁），足認被告主觀
    上有販賣混合二種以上毒品咖啡包的不確定故意，至為明確
    。
三、綜合以上論述，本案事證明確，應依法論罪科刑。
參、論罪說明：　
一、被告的行為，如犯罪事實欄一㈠所示構成毒品危害防制條例
    第4條第3項之販賣第三級毒品罪，如犯罪事實欄一㈡所示構
    成毒品危害防制條例第9條第3項、第4條第3項之販賣第三級
    毒品而混合二種以上之毒品罪，如犯罪事實欄一㈢所示構成
    毒品危害防制條例第4條第3項之販賣第三級毒品罪及同條例
    第9條第3項、第4條第3項之販賣第三級毒品而混合二種以上
    之毒品罪。
二、毒品危害防制條例第9條第3項、第4條第3項規定是屬於「刑
    法分則之加重」，為另一獨立的犯罪型態，公訴意旨認被告
    如犯罪事實欄一㈠所示犯行，及如犯罪事實欄一㈢所示販賣「
    AAPE」圖樣毒品咖啡包的犯行，都是犯了毒品危害防制條例
    第9條第3項、第4條第3項之販賣第三級毒品而混合二種以上
    之毒品罪，惟被告如犯罪事實欄一㈠所示販賣給蔡雨彤的50
    包毒品咖啡包，已全數轉售，此經證人蔡雨彤於警詢中證述
    明確（警卷第23頁），則本案既無證據證明被告此次販賣的
    毒品咖啡包有混合二種以上毒品成分，自無從為不利被告的
    認定。又被告如犯罪事實欄一㈢所示販賣「AAPE」圖樣的毒
    品咖啡包，僅含有「4-甲基甲基卡西酮」第三級毒品成分，
    已見前述，被告此部分犯行，僅構成毒品危害防制條例第4
    條第3項之販賣第三級毒品罪，公訴意旨均有未洽，惟因兩
    者基本社會事實同一，應逕予審究，並依法變更起訴法條。
三、被告如犯罪事實欄一㈢所示犯行，是以一販賣行為同時觸犯
    販賣第三級毒品罪及販賣第三級毒品而混合二種以上之毒品
    罪，為想像競合犯，應依刑法第55條前段規定，從一重之販
    賣第三級毒品而混合二種以上之毒品罪處斷。
四、被告所為上開3次犯行，犯意不同，行為也不同，均應分別
    論罪、合併處罰。
五、刑之加重、減輕事由：
　㈠被告所犯如犯罪事實欄一㈡、㈢所示販賣第三級毒品而混合二
    種以上之毒品罪，均應依毒品危害防制條例第9條第3項規定
    ，適用其中最高級別即販賣第三級毒品罪之法定刑，並均加
    重其刑。　
　㈡被告前於107年間，因賭博案件，經臺灣南投地方法院107年
    度投簡字第286號判決有期徒刑3月確定，並於107年12月14
    日易科罰金執行完畢等情，有臺灣高等法院被告前案紀錄表
    附卷足憑，被告於受有期徒刑執行完畢後，5年內故意再犯
    本件有期徒刑以上之罪，依刑法第47條第1項規定，固為累
    犯。惟本案檢察官起訴書並未指明被告前案執行情形，且檢
    察官於本院審理科刑範圍辯論時略稱：累犯問題被告先前所
    犯罪名與本案罪質不同，不主張列入累犯加重其刑，但請列
    入刑法第57條量刑之參考等語（本院卷92頁），衡諸被告構
    成累犯之前案與本案間，罪名不同，罪質差異甚大，且犯罪
    手段、動機俱屬有別，且檢察官又未具體說明被告主觀上有
    特別之惡性或有刑罰反應力薄弱之情形，參酌司法院大法官
    會議釋字第775號解釋意旨及最高法院110年度台上字第5660
    號刑事判決意旨，爰不予加重其刑。
　㈢被告就所犯上開3罪，於偵查、原審及本院審理時均坦承有販
    賣第三級毒品犯行，已如前述，雖被告提起上訴否認明知該
    咖啡包有混合二種毒品等語，惟仍坦承其主觀上有販賣混合
    二種以上毒品咖啡包的不確定故意，詳如前述，依照上開說
    明，自應依毒品危害防制條例第17條第2項之規定，均減輕
    其刑，並依法先加後減。
　㈣被告經查獲後，雖曾於偵查及原審審理中供述其毒品上游為
    微信暱稱「食堂」之人，然檢警迄今並未因被告之供述而查
    獲其上手「食堂」等情，有臺中市政府警察局第二分局111
    年2月7日中市警二分偵字第1110004268號函附職務報告書、
    臺灣臺中地方檢察署111年2月7日中檢謀拱110偵36098字第1
    119012049號函在卷可證（原審卷第123至125、129頁），可
    知本件並未因被告之供述而查獲其他正犯或共犯，自無毒品
    危害防制條例第17條第1項減輕或免除其刑規定之適用。
　㈤被告同時合於上開多種刑之加重減輕事由，應依刑法第70條
    、第71條規定，先加重後遞減輕之。　
  ㈥刑法第59條規定的「酌量減輕其刑」，係裁判上之減輕，必
    以犯罪之情狀可憫恕，認為宣告法定最低度之刑猶嫌過重者
    ，始有其適用；如別有法定減輕之事由，應先依法定減輕事
    由減輕其刑後，猶嫌過重時，始得為之。本案被告所為上開
    犯行，經依前述刑之加重或減輕事由，分別適用上開加重或
    減輕規定後，依照他各次販賣毒品的數量均非少量，交易價
    格分別高達1萬元、2萬元、2萬元等情，犯罪情狀在客觀上
    並無足以引起一般同情的情形，自無從適用刑法第59條規定
    酌減其刑。
肆、原審審理後認為被告如犯罪事實欄一㈠所示販賣第三級毒品
    犯行事證明確，考量他的行為危害性、販賣毒品的數量、獲
    利情節，兼衡他的犯罪動機與目的、犯後坦承犯行的態度，
    自陳的學歷、職業、家庭經濟生活狀況（見原審卷第408頁
    ）等一切情狀，量處如附表編號1「主文」欄原審判決主文
    所示之刑，並依刑法第38條之1第1項前段、第3項規定，沒
    收被告此部分犯罪所得1萬元，並諭知於全部或一部不能沒
    收或不宜執行沒收時，追徵其價額。綜合以上說明，本院認
    為原審判決此部分認定事實沒有錯誤，適用法律正確，量刑
    及沒收都沒有不當。被告提起上訴以前述辯詞請求依刑法第
    59條規定減輕其刑，但是本案被告犯罪情狀在客觀上並無足
    以引起一般同情的情形，不可適用該條規定的理由，已經在
    前面說明清楚，被告此部分上訴為無理由，應予駁回。
伍、原審判決就被告如犯罪事實欄一㈡、㈢所示販賣第三級毒品而
    混合二種以上之毒品罪予以論罪科刑，固非無見。惟被告
　　此部分行為都是基於販賣第三級毒品而混合二種以上毒品的
    不確定犯意，已見前述，原審判決理由欄雖加以敘明（原審
    判決第4頁第18列至第5頁第13列），惟犯罪事實欄並未詳細
    認定被告的不確定犯意，僅簡略記載「基於販賣第三級毒品
    而混合二種以上毒品之犯意」（原審判決第1頁第29、30列
    及第2頁第5、6列），容有未洽，被告以前述辯詞提起上訴
    ，雖無可採，但原審判決既有上述可議之處，仍應由本院將
    原審判決關於此部分撤銷改判。本院考量被告明知毒品對人
    體之危害性，竟為賺取不法私利販賣毒品咖啡包，殘害國民
    身心健康，助長社會濫用毒品風氣，嚴重破壞社會安全秩序
    ，且被告販賣的毒品咖啡包均非少量，交易價格分別高達2
    萬元、2萬元，所生危害非輕，惟考量被告犯後坦承犯行的
    良好態度，兼衡被告的犯罪手段、各次犯行所獲利益、各罪
    情節、前科素行，暨其於原審及本院審理中自陳國中畢業、
    高中肄業，目前在禮儀社工作、月收入約3萬至5萬元、已婚
    、要扶養1名未成年子女、中風的叔叔等語（原審卷第408頁
    、本院卷第92頁）之智識程度、經濟與家庭生活狀況等一切
    情狀，分別量處如附表編號2、3「主文」欄所示之刑，並斟
    酌被告所犯各罪態樣、侵害法益之異同、各次犯行時間、空
    間之密接程度，定其應執行刑如主文第4項所示。
陸、沒收部分：
    按犯罪所得，屬於犯罪行為人者，沒收之；前二項之沒收，
    於全部或一部不能沒收或不宜執行沒收時，追徵其價額；刑
    法第38條之1第1項前段、第3項分別定有明文。經查，被告
    如犯罪事實欄一㈡、㈢所示販賣第三級毒品而混合二種以上之
    毒品犯行，已分別取得價金2萬元、2萬元，此經被告供承明
    確（原審卷第97頁），雖未扣案，仍應依刑法第38條之1第1
    項前段、第3項規定，於被告各次犯行之罪刑項下宣告沒收
    ，並於全部或一部不能沒收或不宜執行沒收時，追徵其價額
    。
據上論斷，依刑事訴訟法第368條、第369條第1項前段、第364條
、第299條第1項前段，判決如主文。
本案經檢察官張良旭提起公訴，檢察官甲○○到庭執行職務。
中　　華　　民　　國　　111 　年　　11 　月　 30 　　日
        　　刑事第四庭    審判長 法　官  蔡名曜  
　　　　　　　　　　　　　　     法　官  邱鼎文     
　　　　　　　　　　　　　　　   法　官  鄭永玉     
　　　　　　　　　　　　　　　　             
以上正本證明與原本無異。
如不服本判決應於收受送達後20日內向本院提出上訴書狀，其未
敍述上訴理由者，並得於提起上訴後20日內向本院補提理由書(
均須按他造當事人之人數附繕本)「切勿逕送上級法院」。因疫
情而遲誤不變期間，得向法院聲請回復原狀。

                                書記官  林姿妤 

中　　華　　民　　國　　111 　年　　11　　月　　30　　日
附錄本案論罪科刑法條全文
毒品危害防制條例第9條
成年人對未成年人販賣毒品或犯前三條之罪者，依各該條項規定
加重其刑至二分之一。
明知為懷胎婦女而對之販賣毒品或犯前三條之罪者，亦同。
犯前五條之罪而混合二種以上之毒品者，適用其中最高級別毒品
之法定刑，並加重其刑至二分之一。

毒品危害防制條例第4條
製造、運輸、販賣第一級毒品者，處死刑或無期徒刑；處無期徒
刑者，得併科新臺幣3千萬元以下罰金。
製造、運輸、販賣第二級毒品者，處無期徒刑或10年以上有期徒
刑，得併科新臺幣1千5百萬元以下罰金。
製造、運輸、販賣第三級毒品者，處7年以上有期徒刑，得併科
新臺幣1千萬元以下罰金。
製造、運輸、販賣第四級毒品者，處5年以上12年以下有期徒刑
，得併科新臺幣5百萬元以下罰金。
製造、運輸、販賣專供製造或施用毒品之器具者，處1年以上7年
以下有期徒刑，得併科新臺幣1百50萬元以下罰金。
前五項之未遂犯罰之。

附表：
編號     犯罪事實   主                       文  1  犯罪事實一㈠ 上訴駁回。 【原審判決主文：乙○○犯販賣第三級毒品罪，累犯，處有期徒刑參年捌月。未扣案之犯罪所得新臺幣壹萬元沒收，於全部或一部不能沒收或不宜執行沒收時，追徵其價額。】  2 犯罪事實一㈡ 乙○○犯販賣第三級毒品而混合二種以上之毒品罪，累犯，處有期徒刑參年玖月。未扣案之犯罪所得新臺幣貳萬元沒收，於全部或一部不能沒收或不宜執行沒收時，追徵其價額。  3 犯罪事實一㈢ 乙○○犯販賣第三級毒品而混合二種以上之毒品罪，累犯，處有期徒刑參年玖月。未扣案之犯罪所得新臺幣貳萬元沒收，於全部或一部不能沒收或不宜執行沒收時，追徵其價額。